臺灣高雄地方法院刑事判決　　　　　　　 96年度訴字第182號
公　訴　人　臺灣高雄地方法院檢察署檢察官
被　　　告　乙○○
　　　　　　　　　　（另案在臺灣高雄第二監獄執行中）
指定辯護人　本院公設辯護人　黃秋葉
上列被告因違反毒品危害防制條例案件，經檢察官提起公訴（95
年度偵字第7678號），本院判決如下：
    主  文
乙○○連續販賣第二級毒品，累犯，處有期徒刑捌年，扣案之第
二級毒品甲基安非他命壹包（驗後淨重玖點捌陸公克）沒收銷燬
之；扣案之上開甲基安非他命包裝袋壹個、帳冊壹本、門號0000
000000號行動電話壹具，均沒收；未扣案之販賣第二級毒品所得
新臺幣伍仟伍佰元沒收，如全部或一部不能沒收時，以其財產抵
償之。
被訴意圖販賣而持有第一級毒品部分免訴。
    事  實
一、乙○○前因施用毒品案件，經本院以90年度易字第2981號判
    處有期徒刑1 年，於民國92年7 月9 日縮刑期滿執行完畢（
    起訴書誤載為假釋出監）。猶未知警惕，明知甲基安非他命
    屬第二級毒品，依法不得販賣。竟意圖營利而基於販賣第二
    級毒品之概括犯意，先以不詳方式販入甲基安非他命後，即
    自94年10月間某日起至同年11月某日止，以其所有之門號00
    00000000號（起訴書誤載為0000000000號）行動電話作為聯
    絡工具，自94年10月間某日起至同年11月某日止，每次以新
    臺幣（下同）500 元、1,000 元或3,000 元不等之價格，分
    別在不詳地點，連續5 次販賣數量不詳之甲基安非他命予丙
    ○○，所得合計5,500 元，而藉此營利。嗣於94年11月22日
    下午5 時30分許，在其位於高雄市○鎮區○○街60號之住處
    為警查獲，並扣得其所有之甲基安非他命1 包（驗後淨重9.
    86公克）、帳冊1 本、門號0000000000號行動電話1 具。
二、案經高雄市政府警察局前鎮分局報請臺灣高雄地方法院檢察
    署檢察官偵查起訴。
    理  由
壹、證據能力部分：
    證人即另案被告丙○○於警詢中之陳述，與審判中未盡相符
    ，本院以其於警詢時，未與被告乙○○同庭接受訊問，較無
    人情壓力，且其因另案在臺灣臺南監獄執行而經借訊，被告
    則因另案在臺灣高雄第二監獄執行中，二人各在不同監所執
    行，足見證人於警詢所述應未受外界污染，且無自身利害關
    係考量，較於本院審理時與被告同庭陳述，心理狀況較有人
    情壓力，且因寄押臺灣高雄第二監獄，有與被告接觸之機會
    ，復知悉被告因其警詢證述而遭起訴販賣及意圖販賣而持有
    毒品之重罪，對於利害關係有所權衡，兩者陳述之環境條件
    顯然不同，認其警詢中之陳述具有可信之特別情況，且為證
    明被告本件犯罪存否所必要，依刑事訴訟法第159 條之2規
    定，得作為證據。至本判決所引用其他據以認定事實之各項
    證據，均經檢察官、被告及辯護人於本院審理中同意作為證
    據，本院審酌各項證據作成之情形，認以之為證據均屬適當
    ，依刑事訴訟法第159 條之5 第1 項規定，均得作為證據，
    合先敘明。
貳、有罪部分：
一、認定事實所憑證據及被告之辯解：
    訊據被告固於本院審理中坦認有於前揭時、地販入數量不詳
    之甲基安非他命，扣案之甲基安非他命1 包（驗後淨重9.86
    公克）、門號0000000000號行動電話、帳冊1 本均屬其所有
    及使用等情，惟矢口否認有何販賣第二級毒品犯行，辯稱：
    販入之甲基安非他命係供自己施用，並無販賣；扣案帳冊所
    載係向他人購買毒品，而非販賣之紀錄；至丙○○係因曾遭
    其毆打而挾怨報復，誣指其販毒云云。經查：
(一)被告有於前揭時、地販入甲基安非他命，及扣案之甲基安非
    他命1 包（驗後淨重9.86公克）、帳冊1 本、門號00000000
    00號行動電話1 具，均屬其所有並使用等情，業據被告於本
    院審理中坦白承認，而扣案上開晶體1 包經送驗結果，確屬
    第二級毒品甲基安非他命（驗後淨重9.86公克），有高雄醫
    學大學附設中和紀念醫院出具之檢驗報告1 份在卷可稽（94
    年度偵字第27283 號卷〈下稱偵一卷〉第21頁），此外，復
    有帳冊1 本、門號0000000000號行動電話1 具扣案為憑。而
    證人即另案被告丙○○確有於上開期間施用甲基安非他命，
    分經本院以95年度易字第87號、95年度簡字第5366號判刑確
    定等情，亦有臺灣高等法院被告前案紀錄表及上開判決各1
    份在卷可查，此部分之事實均堪認定。
(二)證人即另案被告丙○○於警詢中證稱：我於94年10月至11月
    間，曾向綽號「阿德」之乙○○購買甲基安非他命約5 、6
    次，每次數量約500 元至3,000 元不等，係撥打乙○○之門
    號0000000000行動電話與其聯絡，交易地點不一定；朋友幫
    我取的綽號叫「趴趴」，乙○○為警查扣之帳冊上記載「11
    /15 趴趴出3000元已收」、「趴趴預支2000元硬」，是我向
    乙○○購買甲基安非他命之欠款及還款紀錄等語（高雄市政
    府警察局高市警前分偵字第0950000440號卷〈下稱警二卷〉
    第9 、10頁），並指認被告照片即為販賣甲基安非他命之「
    阿德」無誤（警二卷第11頁）。其於本院審理中雖改稱係與
    被告合資購買，且警詢中所述係向被告「拿」5 、6 次甲基
    安非他命，所謂「拿」是指幫忙處理之意云云，然經本院當
    庭勘驗其警詢之錄音帶結果：
  1.對於本院譯文第6 頁倒數第14行所載內容：
    員警問：「你何時向他（乙○○）買的，買幾次」？
    丙○○答：「5 、6 次」、「500 、1000元」；
  2.對於同上譯文第8 頁第8 行所載內容：
    員警問：「算你向他拿藥（甲基安非他命）欠的錢就對了」
    丙○○答：「有現金就跟他買，沒錢就跟他欠一下（閩南語
    「差一下」）」……，其餘內容均與本院譯文記載相符，製
    有警詢錄音譯文及勘驗筆錄各1 份在卷可參（本院卷第100
    、102 、117 頁），足見證人丙○○於警詢中從未陳述係與
    被告合資購買甲基安非他命，而係證稱其於94年10月至11月
    間，每次以500 元、1,000 元或3,000 元不等之價格，向被
    告購買甲基安非他命約5 、6 次甚明。另觀諸扣案帳冊載有
    ：「11/15 拿硬1 錢已付1 萬元。1.趴趴出3000元已收。2.
    趴趴預支2000元硬。……4.趴趴出6000元硬已收。……7.趴
    趴還1000元，獎勵1000元。售完。……合計：共1 萬5 千元
    、減本1 萬元、賺5000元」等文字（高雄市政府警察局前鎮
    分局高市警前分三字第0940029093號卷〈下稱警一卷〉第26
    頁），被告自承其中「趴趴」即證人丙○○之綽號、「硬」
    係指甲基安非他命，其雖辯稱該帳冊係記載其向他人購買毒
    品之欠款及還款紀錄，然依審理販賣毒品案件之通常經驗，
    僅有販毒者以帳冊記載販入賣出之價格數量及差價，以計算
    販毒所賺取之金額，購毒者如係為自己施用，購入後即予施
    用，何有記載將交易情形記載於帳冊之需；況欠款還清又何
    來「獎勵1000元」、「減本1 萬元」、「賺5000元」之記載
    ，足見上開帳冊之記載，顯指被告以1 萬元之代價販入甲基
    安非他命後，分次賣予丙○○，經結算後賺得5,000 元，甚
    為明確，其上開所辯，顯屬無稽，並非可採。
(三)至被告雖辯稱證人丙○○曾遭其毆打，因而挾怨報復，誣指
    其販賣毒品，證人丙○○亦到庭陳稱確有此事云云。然二人
    對於在場見聞者之人數、身分，所述已有差異，且證人丙○
    ○如係挾怨報復，應於警詢及審理中均為一致指證，豈有於
    審理中改口附和被告所辯之理，又依證人丙○○所述，其於
    遭被告毆打後，仍與被告合資購買甲基安非他命等語（本院
    卷第80頁），然其既能為遭毆打即誣指被告販毒，怨恨必深
    ，且於審理中已稱其另有購買甲基安非他命之管道，豈有於
    遭毆打後仍與被告合資購買毒品之理，均不合常情，益徵被
    告所辯無非臨訟圖卸之詞；證人丙○○於審理中翻異前詞，
    而為附和被告之證述，顯屬迴護被告之語，均不足採，應以
    證人丙○○於警詢中所述，核與扣案帳冊記載相符，堪以採
    信。被告確有於前揭時地，每次以500 元、1,000 元或3,00
    0 元不等之價格，販賣甲基安非他命予證人丙○○共5 、6
    次之事實，已堪認定，且依罪疑為有利於行為人之原則，應
    從輕認定其販賣之次數為5 次；至其販賣毒品所得，依同上
    原則，從輕認定以3,000 元及1,000 元價格售出者，僅各計
    1 次，其餘3 次均以500 元之價格售出，合計所得為5,500
    元（計算式：3000＋1000＋500 ×3 ＝5500）。
(四)按販賣甲基安非他命等毒品之行為，並無一定之公定價格，
    每次買賣之價格亦各有差異，隨供需雙方之資力或關係之深
    淺或需求之數量、貨源之充裕與否、販賣者對於資金之需求
    如何與殷切與否，以及政府查緝之態度，進而為各種之風險
    評估，而有各種不同之標準，並非一成不變。販賣者從各種
    「價差」或「量差」或係「純度」謀取利潤方式，或有差異
    ，然其所圖利益之非法販賣行為目的，則屬相同，並無二致
    。本件被告否認販賣毒品犯行，而依卷內現有資料，無從推
    知販入、賣出毒品所賺取之差價為何。惟一般民眾普遍認知
    毒品之非法交易，向為政府查禁森嚴且重罰不貸，衡諸常情
    ，倘非有利可圖絕無平白甘冒被重罰高度風險之理，從而，
    舉凡其有償交易，除足反證其確另基於某種非圖利本意之關
    係外，通常尚難因無法查悉其買進、賣出之差價，而諉無營
    利之意思，或阻卻販賣犯行之追訴（參照最高法院87年度臺
    上字第3164號判決意旨參照）。又販賣毒品之所謂販賣行為
    ，係行為人基於營利之目的，而販入或賣出毒品而言。販賣
    毒品者，其主觀上須有營利之意圖，且客觀上有販賣之行為
    即足構成，至於實際上是否已經獲利則非所問。即於有償讓
    與他人之初，係基於營利之意思，並著手實施，而因故無法
    高於購入之原價出售，最後不得不以原價或低於原價讓與他
    人時，仍屬販賣行為。必始終無營利之意思，縱以原價或低
    於原價有償讓與他人，方難謂為販賣行為，而僅以轉讓罪論
    處（最高法院93年度臺上字第1651號判決意旨參照）。本件
    被告購入毒品後，尚依另案被告丙○○所需，分裝為500 元
    、1,000 元或3,000 元不同售價，販賣予丙○○，大費周章
    ，如無利可圖，何需如此勞費心力，若謂無營利意圖，何人
    能信，況其又於帳冊記載「賺5000元」等文字，益徵其確有
    營利之意圖無疑。
(五)綜上所述，本件事證明確，被告犯行洵堪認定，應予依法論
    科。
二、論罪科刑部分：
(一)按行為後法律有變更者，適用行為時之法律。但行為後之法
    律有利於行為人者，適用最有利於行為人之法律，刑法第2
    條第1 項定有明文。次按有關新舊法之比較，應就罪刑有關
    之共犯、未遂犯、想像競合犯、牽連犯、連續犯、結合犯以
    及累犯加重、自首減輕暨其他法定加減原因與加減例等一切
    情形，綜其全部罪刑之結果而為比較；犯罪在新法施行前，
    新法施行後，緩刑之宣告，應適用新法第74條之規定（最高
    法院95年度第8 次刑事庭會議決議參照）。本件被告行為後
    ，刑法第56條連續犯之規定業經刪除，並於95年7 月1 日施
    行。被告上開5 次販賣第二級毒品犯行，如依修正後刑法規
    定，應予分論併罰，對於被告顯屬不利，應依刑法第2 條第
    1 項前段，適用修正前刑法第56條連續犯之規定，論以一罪
    並加重其刑。
(二)次按甲基安非他命屬毒品危害防制條例第2 條第2 項第2 款
    明定之第二級毒品，核被告所為，係犯同條例第4 條第2 項
    之販賣第二級毒品罪。其於販賣前後，持有甲基安非他命之
    低度行為，應為販賣之高度行為所吸收，不另論罪。其先後
    5 次販賣甲基安非他命之犯行，時間緊接，觸犯構成要件相
    同之罪名，為連續犯，應依修正前刑法第56條之規定論以一
    罪，並加重其刑，法定刑無期徒刑部分依法不得加重，僅就
    其餘部分加重之。又其前有如事實欄所示之犯罪科刑情形，
    有臺灣高等法院被告前案紀錄表1 份在卷可按，其於受徒刑
    之執行完畢後，5 年以內故意再犯本件有期徒刑以上之罪，
    不論依修正前、後均屬累犯，應逕依刑法第47條第1 項之規
    定加重其刑（最高法院95年度第21次刑事庭會議決議參照）
    ，就法定本刑無期徒刑部分，依法不得加重，僅就其餘部分
    遞加之。爰審酌被告明知甲基安非他命毒品嚴重戕害身心，
    向為政府嚴令禁止流通之違禁物，逕任意販賣，加速毒品流
    通，戕害國人身心健康，犯罪所生危害非輕，事後猶設詞狡
    辯，否認犯行，犯罪後態度欠佳，應予重懲。惟念其販賣毒
    品僅5 次，每次以500 元、1,000 元或3,000 元之價格賣出
    ，數量非多，販售對象僅另案被告丙○○1 人，對於毒品擴
    散之危害尚非至大，犯罪所得為5,500 元，亦非鉅額等一切
    情狀，量處如主文所示之刑，以資儆懲。
(三)扣案之第二級毒品甲基安非他命1 包（驗後淨重9.86公克）
    應依毒品危害防制條例第18條第1 項前段規定，不問屬於犯
    人與否，均沒收銷燬之。販賣甲基安非他命所得5,500 元，
    應依同條例第19條第1 項沒收，如全部或一部不能沒收時，
    以其財產抵償之。扣案之上開毒品包裝袋1 個、門號000000
    0000號行動電1 具、帳冊1 本，均屬被告供犯罪所用之物，
    亦應依同條例第19條第1 項規定，均予宣告沒收。至扣案之
    空夾鍊袋1 個，因無證據足認與本案有何關聯，爰不另宣告
    沒收，附此敘明。
參、免訴部分：
一、公訴意旨另以：被告乙○○明知海洛因屬第一級毒品，依法
    不得持有，詎基於意圖販賣而持有第一級毒品之犯意，於94
    年11月19日下午1 時許，以不詳方式取得海洛因3 包（驗後
    合計淨重0.68公克、空包裝總重1.66公克）。嗣於94年11月
    22日下午5 時30分許，在其上址住處為警查獲，並扣得上開
    海洛因3 包，因認被告另涉有毒品危害防制條例第5 條第1
    項之意圖犯賣而持有第一級毒品罪嫌等情。
二、按案件曾經判決確定者，應諭知免訴之判決，刑事訴訟法第
    302 條第1 款定有明文。此項訴訟法上之一事不再理原則，
    關於實質上一罪或裁判上一罪，均有其適用；刑法修正前之
    牽連犯屬裁判上一罪，牽連犯之方法或結果行為，曾經判決
    確定，其效力當然及於全部，倘檢察官復就牽連犯之方法或
    結果行為重行起訴，應諭知免訴判決（最高法院60年臺非字
    第77號判例意旨參照）。
三、本件公訴意旨認被告涉有意圖販賣而持有第一級毒品罪嫌，
    係以證人丙○○於警詢及偵查中之證述、扣案海洛因3 包（
    驗後合計淨重0.68公克）、法務部調查局鑑定通知書1 份及
    扣案之門號0000000000號行動電話內儲存之簡訊1 則，為其
    主要論據。訊據被告固坦承持有扣案之3 包海洛因，惟矢口
    否認有何販賣海洛因之意圖，辯稱：扣案之海洛因均係供自
    己施用，對於丙○○傳送至其使用上開行動電話內之簡訊並
    不知悉何意，亦未予理會等語。經查：證人丙○○雖於警詢
    及本院審理中均證稱：我確有於94年11月22日下午3 時39分
    許，以我使用之門號0000000000號行動電話傳送簡訊至乙○
    ○所使用之門號0000000000號，其內容為：「啊（阿）德啊
    （阿）文她要六千塊的軟的要你跟她聯絡一下我四點半要去
    收錢錢拿到我馬上過去找你」，此係綽號「阿文」之女子要
    向乙○○調6,000 元的海洛因，因聯絡不上乙○○，打電話
    向我詢問乙○○的行蹤，因我打電話給乙○○也沒人接聽，
    我才發送上開簡訊。至於簡訊中所謂「四點半要去收錢錢拿
    到我馬上過去找你」，是指我要向朋友借錢以清償對於乙○
    ○的欠款，該名朋友要我在下午4 點過去拿錢等語（警二卷
    第8 頁、本院卷第76頁），並有以行動電話螢幕顯示上開簡
    訊畫面之翻拍照片4 幀在卷可稽（警一卷第20頁）。惟所謂
    「調」6,000 元之海洛因，尚難解為即係向其購買之意，且
    於被告經扣案之門號0000000000號行動電話內，並未見被告
    對於上開簡訊有何回應，無從知悉被告有無回覆上開簡訊或
    逕與該綽號「阿文」之不詳女子聯絡，是該簡訊僅能證明證
    人丙○○確有傳送綽號「阿文」之不詳女子欲向被告「調」
    6,000 元海洛因之訊息予被告，尚難據此認定被告即有販賣
    海洛因予「阿文」或他人之行為或意圖。又被告因於本件查
    獲時，另經警採尿送請高雄市立凱旋醫院檢驗結果，確呈嗎
    啡（即海洛因進入人體後之代謝物）陽性反應，經本院以94
    年度訴字第226 號判處施用第一級毒品部分有期徒刑10月確
    定等情，有上開確定判決1 份在卷可參（本院卷92至94頁）
    ；且其所持有經扣案之白粉3 包，經送驗結果均屬第一級毒
    品海洛因（驗後合計淨重0.68公克），亦有法務部調查局出
    具之鑑定通知書1 份在卷為憑（偵一卷第22頁）。扣案之海
    洛因3 包，合計淨重僅0.68公克，數量尚微，而被告確有施
    用海洛因之行為，已如前述，是其所辯扣案之海洛因均係供
    其施用等語，並無悖於常情之處，尚難遽指為不實，無從以
    扣案海洛因3 包而認定被告確有販賣海洛因之行為或意圖。
四、本件檢察官所提出之上開證據，既未能證明被告確有販賣海
    洛因之意圖，本院復查無其他積極證據足認被告有何販賣海
    洛因，或意圖販賣而持有海洛因之犯行，應認被告持有上開
    3 包海洛因之行為，僅係犯毒品危害防制條例第11條第1 項
    之單純持有第一級毒品罪，因單純持有與意圖販賣而持有海
    洛因之基本社會事實相同，本院自得變更起訴法條而為審理
    。然被告持有上開海洛因3 包之犯行，已為施用行為吸收，
    並經本院以94年度訴字第226 號判處施用第一級毒品部分有
    期徒刑10月確定，自屬案件曾經判決確定，揆諸前開說明，
    應諭知免訴之判決。至公訴意旨雖聲請對扣案之海洛因3 包
    沒收銷燬，惟查該3 包海洛因及其包裝袋，均經上開確定判
    決宣告沒收銷燬，案經確定並送執行，應已滅失，爰不另宣
    告沒收銷燬，附此敘明。
據上論斷，應依刑事訴訟法第299 條第1 項前段、第300 條、第
302 條第1 款，毒品危害防制條例第4 條第2 項、第18條第1 項
前段、第19條第1 項，刑法第11條、第2 條第1 項前段，修正前
刑法第56條，刑法第47條第1 項，判決如主文。
本案經檢察官甲○○到庭執行職務。
中　　華　　民　　國　　96　　年　　5 　　月　　18　　日
                  刑事第六庭    審判長法　官  曾逸誠
                                      法  官  王  琁
                                      法  官  林柏壽
以上正本證明與原本無異。
如不服本判決，應於判決送達後10日內，向本院提出上訴狀。
中　　華　　民　　國　　96　　年　　5 　　月　　21　　日
                                      書記官  林國龍
附錄本案論罪科刑法條：
毒品危害防制條例第4 條第2 項
製造、運輸、販賣第二級毒品者，處無期徒刑或7 年以上有期徒
刑，得併科新臺幣7 百萬元以下罰金。
